臺灣臺北地方法院刑事判決　　　　　　　95年度易字第2573號
公　訴　人　臺灣臺北地方法院檢察署檢察官
被　　　告　甲○○
上列被告因業務侵占案件，經檢察官聲請簡易判決處刑（95年度
偵緝字第2329號），本院受理後認不宜以簡易判決處刑（95年度
簡字第3604號），改依通常程序審理，嗣被告於準備程序中為有
罪之陳述，經本院合議庭裁定改依簡式審判程序審理，並判決如
下：
    主  文
甲○○意圖為自己不法之所有，而侵占對於業務上所持有之物，
處有期徒刑陸月，如易科罰金，以銀元參佰元即新臺幣玖佰元折
算壹日。緩刑貳年。
    事  實
一、甲○○自民國93年底受僱於謝嘉樟所經營址設臺北市○○區
    ○○路236巷14號1樓之薑旺生物科技有限公司（下稱薑旺公
    司）擔任送貨員，並向該公司以價金新臺幣（下同）1萬5,0
    00元、並於94年03月間約定全部價金付清後始取得機車所有
    權之方式購買車牌號碼BHO-402號重型機車1輛，從事送貨及
    收取貨款之工作，為從事業務之人。詎意圖為自己不法所有
    ，於95年03月26日前數日基於業務而收取但尚未繳回之貨款
    共計1萬4,520元，原應於翌日即95年03月27日繳回薑旺公司
    ，竟自95年03月27日起即未再至薑旺公司上班，並將前開基
    於業務而向公司客戶收取尚未繳回公司之貨款共計1萬4,520
    元及前開未繳清全部價款而所有權仍屬於薑旺公司之機車均
    予以侵占入己，即避不見面。
二、案經薑旺公司代表人謝嘉樟訴由臺北市政府警察局中山分局
    報告臺灣臺北地方法院檢察署檢察官偵查後，聲請簡易判決
    處刑，本院受理後認不宜以簡易判決處刑，改依通常程序審
    理，嗣被告於準備程序中為有罪之陳述，經本院合議庭裁定
    改依簡式審判程序審理。
    理  由
一、前開業務侵占之事實，業據被告甲○○於偵查中、本院準備
    程序及審理時坦承不諱（見95年度偵緝字第2329號卷第30、
    31頁，本院準備程序及審判筆錄），核與告訴人代表人謝嘉
    樟於偵查中之指訴情節悉相符合（見95年度偵字第12646號
    卷第5、6、28頁，95年度偵緝字第2329號卷第25、30、31頁
    ），復有薑旺公司產品配送明細表影本12紙、車籍作業系統
    查詢認可資料、汽機車過戶登記書及聲明書各1 份、勞工保
    險及全民健康保險投保資料（分別見95年度偵字第12646 號
    卷第14至20、33至39、11、12、41、46至99頁）、薪資明細
    （見95年度偵緝字第2329號卷第27頁）附卷足憑，足證被告
    任意性自白與事實相符，堪予採信。本件事證明確，被告犯
    行堪以認定。
二、查被告行為後，刑法部分條文業於94年1月7日修正，94年 2
    月2日公布，95年7月1日施行，修正後刑法第2條第1 項規定
    ：「行為後法律有變更者，適用行為時之法律，但行為後之
    法律有利於行為人者，適用最有利於行為人之法律。」，上
    開規定乃與刑法第1 條罪刑法定主義契合，而貫徹法律禁止
    溯及既往原則，係規範行為後法律變更所生新舊法律比較適
    用之準據法，是刑法第2條本身雖經修正，但刑法第2條既屬
    適用法律之準據法，本身尚無比較新舊法之問題，應一律適
    用裁判時即修正後刑法第2 條規定以決定適用之刑罰法律，
    合先敘明。按刑法第336條第2項之業務侵占罪，其法定刑為
    6月以上5年以下有期徒刑，得併科3 千元以下罰金，而修正
    後刑法施行法增訂第1條之1規定：「中華民國94年1月7日刑
    法修正施行後，刑法分則編所定罰金之貨幣單位為新臺幣。
    94年1月7日刑法修正時，刑法分則編未修正之條文定有罰金
    者，自94年1 月7日刑法修正施行後，就其所定數額提高為
    30倍。但72年6 月26日至94年1月7日新增或修正之條文，就
    其所定數額提高為3倍」。另刑法第33條第5款修正為：「主
    刑之種類如下：五、罰金：新臺幣1 千元以上，以百元計算
    之。」。是依修正後之法律，刑法第336條第2項之業務侵占
    罪所得科處之罰金刑最高為新臺幣9萬元、最低為新臺幣1千
    元；然依被告行為時之刑罰法律，即罰金罰鍰提高標準條例
    第1條前段規定之提高倍數10倍及修正前刑法第33條第5款規
    定之罰金最低額1元計算，該罪之罰金刑最高為銀元3萬元即
    新臺幣9 萬元，最低額為銀元10元即新臺幣30元，比較上述
    修正前、後之刑罰法律，自以被告行為時關於科處罰金刑之
    法律較有利於被告。
三、核被告所為，係犯刑法第336條第2項之業務侵占罪。爰審酌
    被告因一時思慮不週，致觸犯本罪刑及其犯罪之動機、目的
    、犯後所生危害暨事後坦承犯行之態度等一切情狀，量處如
    主文所示之刑。又被告行為後，刑法第41條亦併予修正公布
    ，並於95年7月1日起施行，其中第1 項前段修正為「犯最重
    本刑為5年以下有期徒刑以下之刑之罪，而受6個月以下有期
    徒刑或拘役之宣告者，得以新臺幣1 千元、2千元或3千元折
    算1日，易科罰金」，然被告行為時即修正前同條第1項前段
    ：「犯最重本刑為5年以下有期徒刑以下之刑之罪，而受6個
    月以下有期徒刑或拘役之宣告，因身體、教育、職業、家庭
    之關係或其他正當事由，執行顯有困難者，得以1元以上3元
    以下折算1 日，易科罰金」，暨修正前罰金罰鍰提高標準條
    例第2 條：「依刑法第41條易科罰金者，均就其原定數額提
    高為1百倍折算1日；法律所定罰金數額未依本條例提高倍數
    ，或其處罰法條無罰金刑之規定者，亦同」，則易科罰金之
    折算標準為「以銀元1百元（即新臺幣3 百元）以上銀元3百
    元（即新臺幣9百元）以下折算1日」。比較新、舊法結果，
    仍以行為時即修正前之法律較有利於被告，爰併依刑法第2
    條第1項前段，適用行為時即修正前刑法第41條第1項前段之
    規定，諭知易科罰金之折算標準。另被告行為後，刑法有關
    緩刑之規定，亦於94年1月7日修正，同年2月2日公布，自95
    年7月1日起施行，依最高法院95年度第8 次刑事庭會議決議
    之見解，犯罪在新法施行前，新法施行後，緩刑之宣告，應
    適用新法第74條之規定。末查被告前未曾因故意犯罪受有期
    徒刑以上刑之宣告，此有臺灣高等法院被告前案紀錄表在卷
    可稽，因一時短於思慮，致觸犯本案犯行，且於犯罪後已與
    告訴人達成和解，並賠償告訴人之損害完畢，有本院準備程
    序筆錄、收據及公務電話記錄在卷可憑，足見被告經本次起
    訴審判後，當能知所警惕，信無再犯之虞，本院認為前開對
    其宣告之刑，以暫不執行為適當，爰宣告緩刑二年，以啟自
    新。
據上論斷，應依刑事訴訟法第452條、第273條之1 第1項、第299
條第1 項前段，刑法第2條第1項前段、第336條第2項、第74條第
1項第1款、修正前刑法第41條第1項前段，刑法施行法第1條之1
，修正前罰金罰鍰提高標準條例第2 條，現行法規所定貨幣單位
折算新臺幣條例第2條，判決如主文。
本案經檢察官郭昭吟到庭執行職務。
中　　華　　民　　國　　96　　年　　1 　　月　　31　　日
　　　　　　　　　刑事第五庭    法　官　賴秀蘭
以上正本證明與原本無異。
如不服本判決，應於判決送達後10日內，向本院提出上訴狀。
　　　　　　　　　　　　　　　　書記官　陳惠娟
中　　華　　民　　國　　96　　年　　2 　　月　　6 　　日
附錄：本案論罪科刑法條全文
刑法第336條：
對於公務上或因公益所持有之物，犯前條第 1 項之罪者，處 1
年以上 7 年以下有期徒刑，得併科 5 千元以下罰金。
對於業務上所持有之物，犯前條第 1 項之罪者，處 6 月以上
5 年以下有期徒刑，得併科 3 千元以下罰金。
前二項之未遂犯罰之。
